臺灣高等法院民事裁定  
109年度抗字第628號
抗  告  人  陳麗行  
代  理  人  李慶峰律師
            洪誌聖律師    
相  對  人  林致遠  

上列當事人間請求返還借款等事件，抗告人對於中華民國109年4
月1日臺灣臺北地方法院109年度訴字第1888號所為裁定提起抗告
，本院裁定如下：
    主    文
原裁定廢棄。
    理    由
一、按訴訟，由被告住所地之法院管轄，民事訴訟法第1條第1項
    定有明文。次按因侵權行為涉訟者，得由行為地之法院管轄
    ；侵權行為地跨連或散在數法院管轄區域內者，各該法院俱
    有管轄權，同法第15條第1項、第21條亦有明文。是所謂侵
    權行為地，凡為一部實行行為或其一部行為結果發生之地皆
    屬之。又因登記涉訟者，得由登記地之法院管轄，民事訴訟
    法第17條定有明文。所謂因登記訴訟，係指請求登記、變更
    登記或塗銷登記為目的而提起之訴訟而言。再按同一訴訟，
    數法院有管轄權者，原告得任向其中一法院起訴；對於同一
    被告之數宗訴訟，除定有專屬管轄者外，得向就其中一訴訟
    有管轄權之法院合併提起之；但不得行同種訴訟程序者，不
    在此限，民事訴訟法第22條、第248條亦定有明文。至於管
    轄權之有無，應依原告主張之事實，按諸法律關於管轄之規
    定而為認定，與其請求之是否成立無涉（最高法院65年台抗
    字第162號判決意旨參照）。
二、抗告人於原法院起訴主張：伊於民國95年12月7日向訴外人
    寶華商業銀行股份有限公司給付新臺幣（下同）150萬9249
    元，相對人因而受有清償之利益，爰依民法第478條、第179
    條規定請求相對人如數返還（下稱第1項請求）；又相對人
    為育錡商行登記負責人，未經伊同意出售伊借名登記在育錡
    商行（址設臺北市○○區○○○道000號）之4台車輛及相對人名
    下之1台車輛，爰依民法第544條、第179條、第184條第1項
    規定，請求相對人給付130萬元（下稱第2項請求）；再伊將
    育錡商行借名登記在相對人名下，爰依民法第541條第2項、
    第179條規定，請求相對人辦理育錡商行負責人變更登記為
    伊（下稱第3項請求）等語。嗣原法院以原裁定將本件移送
    臺灣苗栗地方法院（下稱苗栗地院）審理。抗告人不服原裁
    定，提起抗告。抗告意旨略以：本件第2項請求侵權行為地
    在育錡商行所在地之臺北市萬華區，第3項請求登記地之登
    記機關臺北市商業處位於臺北市信義區，依民事訴訟法第15
    條第1項、第17條、第21條、第22條、第248條規定，原法院
    有管轄權，爰請求廢棄原裁定等語。
三、經查，抗告人前對相對人以一訴提出上開3項請求，有民事
    起訴暨聲請調查證據狀在卷可憑（原法院卷第9至16頁），
    屬客觀訴之合併。又抗告人上開第2項依第184條第1項請求
    部分，核屬因侵權行為涉訟，其中4台即車號000-0000、AKW
    -0938、AKZ-7532、ATH-6902車輛係以育錡商行名義購買，
    有附條件買賣契約書足稽（原法院卷第43至50頁），而育錡
    商行址設臺北市○○區○○○道000號，有經濟部商工登記公示資
    料查詢服務可憑（原法院卷第41頁），抗告人既主張相對人
    未經伊同意，擅自在臺北市萬華區出售該4台車輛（見本院
    卷第14頁），則依其主張之事實，應認侵權行為地在臺北市
    萬華區，依民事訴訟法第15條第1項規定，原法院即有管轄
    權。又抗告人第3項請求相對人辦理育錡商行負責人變更登
    記為伊，依商業登記法第2條第1項、第4條、第15條規定，
    此項變更登記應向育錡商行所在地主管機關為之，核屬因登
    記涉訟，而育錡商行之登記主管機關為臺北市商業處（原法
    院卷第41頁），臺北市商業處位於臺北市信義區市○路0號市
    政大樓北區1樓，亦有商業登記處官網資料可憑（本院卷第3
    1頁），是本件登記地即位於臺北市信義區，依民事訴訟法
    第17條規定，原法院有管轄權。又依民事訴訟法第248條規
    定，抗告人就其所提對於相對人之數宗訴訟，本得向就其中
    一訴訟有管轄權之法院合併提起之，且並無不得行同種訴訟
    程序之情形，其向原法院合併提起本件訴訟，於法即無不合
    。原法院未斟酌上情，以相對人戶籍地在苗栗縣○○市○○街00
    0號，而裁定移由苗栗地院管轄，尚有未洽。抗告意旨指摘
    原裁定不當，聲明廢棄，非無理由。爰將原裁定廢棄，發回
    原法院另為適法妥當之處理。　　
四、據上論結，本件抗告為有理由，爰裁定如主文。
中　　華　　民　　國　　109 　年　　5 　　月　　29　　日
                  民事第十四庭
                        審判長法  官  蔡和憲 
                              法  官  藍家偉
                              法  官  蕭清清
正本係照原本作成。
本裁定除以適用法規顯有錯誤為理由外，不得再抗告。如提起再
抗告，應於收受送達後10日內委任律師為代理人向本院提出再抗
告狀。並繳納再抗告費新臺幣１千元。
中　　華　　民　　國　　109 　年　　5 　　月　　29　　日
　　　　　　　　　　　　    　書記官  強梅芳